臺灣基隆地方法院刑事裁定
111年度撤緩字第21號
聲  請  人  臺灣基隆地方檢察署檢察官
受  刑  人  顧宗成




上列聲請人因受刑人犯交通肇事逃逸案件，而聲請撤銷緩刑之宣
告（111年度執聲字第154號），本院裁定如下：
    主  文
顧宗成於臺灣基隆地方法院一○九年度交訴字第二一號刑事協商
判決所受之緩刑宣告撤銷。　
    理  由
一、聲請意旨略以：受刑人顧宗成因犯交通肇事逃逸案件，經臺
    灣基隆地方法院以109年度交訴字第21號刑事協商判決判處
    ：「顧宗成駕駛動力交通工具肇事，致人受傷而逃逸，處有
    期徒刑陸月，緩刑貳年。」情節，於民國109年10月29日確
    定在案；詎其復於緩刑期間內即110年7月19日更犯肇事逃逸
    罪，經臺灣基隆地方法院於110年12月17日以110年度基交簡
    字第409號判決判處：「顧宗成犯肇事致人傷害逃逸罪，處
    有期徒刑陸月，如易科罰金，以新臺幣壹仟元折算壹日。」
    情節，於111年1月17日確定在案。核該受刑人所為，已合於
    刑法第75條之1第1項第2款所定撤銷緩刑宣告之原因，按緩
    刑為法院刑罰權之運用，旨在獎勵自新，本質上無異恩赦，
    具得消滅刑罰權之效果，是受刑人在緩刑期間理應謹言慎行
    ，恪守法令，惟受刑人竟不知珍惜自新機會，於受緩刑宣告
    確定後僅9個月，竟仍再犯肇事逃逸之犯行，顯見其法治觀
    念淡薄，難認其有深切悔悟之心，從而，原宣告之緩刑顯已
    難收其預期效果，爰依刑事訴訟法第476條規定聲請撤銷等
    語。
二、按緩刑之宣告應撤銷者，由受刑人所在地或其最後住所地之
    地方法院檢察官聲請該法院裁定之，刑事訴訟法第476 條定
    有明文。查，本件受刑人顧宗成戶籍地即其住所地在「臺灣
    省基隆市○○區○○里000鄰○○路0巷00號」，亦有受刑人個人戶
    籍基本資料、臺灣高等法院被告即受刑人前案紀錄表各1 件
    在卷可稽，是本件屬本院管轄範圍，依上揭規定，本院就本
    件撤銷緩刑之聲請自係有管轄權之法院，合先敘明。
三、又刑法第75條（緩刑宣告之撤銷）：「受緩刑之宣告，而有
    下列情形之一者，撤銷其宣告：一、緩刑期內因故意犯他罪
    ，而在緩刑期內受逾六月有期徒刑之宣告確定者。二、緩刑
    前因故意犯他罪，而在緩刑期內受逾六月有期徒刑之宣告確
    定者。前項撤銷之聲請，於判決確定後六月以內為之。」，
    此刑法第75條第1項所定2款要件有一具備，即毋庸再行審酌
    其他情狀，應逕予撤銷緩刑，與刑法第75條之1第1項規定：
    「受緩刑之宣告而有下列情形之一，足認原宣告之緩刑難收
    其預期效果，而有執行刑罰之必要者，得撤銷其宣告：一、
    緩刑前因故意犯他罪，而在緩刑期內受六月以下有期徒刑、
    拘役或罰金之宣告確定者。二、緩刑期內因故意犯他罪，而
    在緩刑期內受六月以下有期徒刑、拘役或罰金之宣告確定者
    。三、緩刑期內因過失更犯罪，而在緩刑期內受有期徒刑之
    宣告確定者。四、違反第七十四條第二項第一款至第八款所
    定負擔情節重大者。」其立法理由為：「現行關於緩刑前或
    緩刑期間故意犯他罪，而在緩刑期內受得易科罰金之有期徒
    刑之宣告者，列為應撤銷緩刑之事由，因認過於嚴苛，而排
    除第七十五條應撤銷緩刑之事由，移列至得撤銷緩刑事由，
    俾使法官依被告再犯情節，而裁量是否撤銷先前緩刑之宣告
    ，二者係不同。申言之，刑法第75條之1第1項規定係採裁量
    撤銷主義，賦予法院裁量應否撤銷之權限，而其裁量認應撤
    銷緩刑之實質要件為「足認原宣告之緩刑難收其預期效果，
    而有執行刑罰之必要」，惟刑法第75條（緩刑宣告之撤銷）
    並非裁量撤銷主義，合先敘明。
四、本院查：
　㈠本件受刑人顧宗成因犯交通肇事逃逸案件，經臺灣基隆地方
    法院109年度交訴字第21號刑事協商判決判處：「顧宗成駕
    駛動力交通工具肇事，致人受傷而逃逸，處有期徒刑陸月，
    緩刑貳年。」情節，於111年1月17日確定在案，亦有本院10
    9年度交訴字第21號刑事協商判決書、臺灣高等法院被告前
    案紀錄表各1 件在卷可徵（以下簡稱前案）。
　㈡詎其復於緩刑期間內即110年7月19日更犯肇事逃逸罪，經臺
    灣基隆地方法院於110年12月17日以110年度基交簡字第409
    號判決判處：「顧宗成犯肇事致人傷害逃逸罪，處有期徒刑
    陸月，如易科罰金，以新臺幣壹仟元折算壹日。」情節，於
    111年1月17日確定在案，亦有本院110年度基交簡字第409號
    刑事簡易判決書1件在卷可憑（以下簡稱後案）。是本件受
    刑人係於緩刑期間內即110年7月19日更犯肇事逃逸罪，且緩
    刑期內因故意犯他罪，而在緩刑期內受六月以下有期徒刑之
    宣告確定者，亦有上開各判決書及臺灣高等法院被告前案紀
    錄表各1件在卷可佐，應堪認定。
　㈢核受刑人上開前後案之確定，及刑法第75條第1項第2款：「
    受緩刑之宣告，而有下列情形之一者，撤銷其宣告：二、緩
    刑前因故意犯他罪，而在緩刑期內受逾六月有期徒刑之宣告
    確定者。」、「前項撤銷之聲請，於判決確定後六月以內為
    之。」規定要件，應係構成要件該當，爰審酌緩刑制度之立
    法理由，上開前後案之犯罪情節均係犯肇事逃逸罪，且酌 
    受刑人即被告駕車上路，本應小心謹慎以維自身及他人之安
    全，竟疏於注意，肇致被害人受有傷害，且未對其加以救助
    ，亦未等待警方到場釐清肇事責任或提供聯絡方式予被害人
    ，即駕車離去，上開行為俱應予非難，是受刑人在緩刑期間
    理應謹言慎行，恪守法令，惟受刑人竟不知珍惜自新機會，
    於受緩刑宣告確定後僅9個月，竟仍再犯肇事逃逸之犯行，
    顯見其法治觀念淡薄，難認其有深切悔悟之心，依比例原則
    綜合衡酌，足認其違反情節重大，上開原宣告之緩刑難收其
    預期效果，認有執行刑罰之必要，核與刑法第75條第1項第2
    款之規定相符，洵堪認定。
　㈣綜上，是聲請人之聲請，於法有據，亦為有理由，應予准許
    ，併啟受刑人用悔悟的鋤頭耕耘心田，就不容易繁殖惡曜慾
    念，且遇事勿逃避，應勇以面對，並立即報警自首，等待警
    方到場調查處理，對大家都有利，況交通肇事，亦要以同理
    心為對方考慮，不要只考慮自己，且自己真心誠意善待他人
    者，他人自然會尊重自己，自己怎樣對待他人，他人也會怎
    樣對待自己，先調整好自己的心態，修好自己的心，自己就
    不會有想不通的事，否則，硬擠進獄牢世界，最後搞的遍體
    鱗傷的還是自己，自己何必害自己呢？職是，若心起於惡，
    瞞心昧己，損人利己，行諸惡事，則苦了自己，為難了別人
    ，近報在身，夫心起於善，善雖未為，禍已不存；或心起於
    惡，惡雖未為，福已不存，是自己安份守己遵法度，自願改
    過從善，以同理心善思反省，保護被害人亦係保護自己、家
    人，則日日平安喜樂，永不嫌晚。　
五、依刑事訴訟法第476條，刑法第75條第1項第2款之規定，裁
    定如主文。
中　　華　　民　　國　　111 　年　　4 　　月　　7 　　日
                  刑事第三庭法  官  施添寶
以上正本證明與原本無異。　                               
對於本件裁定如有不服，應於收受送達後5日內，向本院提出抗
告書狀，敘述抗告之理由，抗告於臺灣高等法院。
中　　華　　民　　國　　111 　年　　4 　　月　　7 　　日
                            書記官  陳怡文